臺灣臺中地方法院刑事判決　96年度易字第2703號
公　訴　人　臺灣臺中地方法院檢察署檢察官
被　　　告　甲○○
上列被告因詐欺案件，經檢察官提起公訴（九十六年度偵字第七
○一四號），本院判決如下：
    主    文
甲○○幫助意圖為自己不法之所有，以詐術使人將本人之物交付
，處有期徒刑肆月，如易科罰金，以新臺幣壹仟元折算壹日，減
為有期徒刑貳月，如易科罰金，以新臺幣壹仟元折算壹日。
    犯罪事實
一、甲○○已預見將自己之金融機構帳戶存摺、提款卡連同密碼
    提供他人使用，因該帳戶所有人名義與實際使用者不同，使
    用者即可藉此躲避員警追查，作為詐欺取財之犯罪工具；且
    現今一般金融機構帳戶之申請甚為簡易方便，如係基於正當
    用途而有使用帳戶之必要，通常需用人得以自己名義申請辦
    理即可，本無借用他人帳戶掩飾資金流向之必要。惟甲○○
    在不違背其本意之下，竟基於幫助他人涉犯詐欺取財罪行之
    不確定故意，於九十五年十一月下旬前某日，在不詳地點，
    將其所有之第一商業銀行南臺中分行（下稱第一商銀）帳號
    00000000000帳戶之存摺、提款卡等物，以不詳
    代價交付與真實姓名年籍不詳之人（並無證據證明該受領人
    尚未年滿十八歲），甲○○並同時告知提款卡密碼，容任他
    人作為詐欺取財之工具。嗣該不詳姓名年籍之人所屬犯罪集
    團成員取得上開帳戶資料後，果共同基於為自己不法所有意
    圖之犯意聯絡，於九十五年十一月下旬某日，由犯罪集團成
    員某人撥打電話予乙○○，佯稱：伊獲得三獎新臺幣（下同
    ）一百零五萬元，但須先匯款八萬三千元稅金始可領獎云云
    ，乙○○誤信為真，陷於錯誤，乃於九十五年十二月一日中
    午十二時三十五分許，在新竹市兆豐國際商業銀行（下稱兆
    豐商銀）竹科竹村分行，以臨櫃匯款方式，將八萬三千元匯
    入上開帳戶。嗣乙○○察覺有異，始悉受騙。
二、案經臺中市警察局第三分局報告臺灣臺中地方法院檢察署檢
    察官偵查起訴。
    理    由
一、訊據被告甲○○對於上開第一商銀帳戶原係由其申辦使用等
    情固坦承不諱，惟矢口否認有何幫助詐欺取財犯行，辯稱：
    前揭帳戶係伊於某日至銀行補摺後，連同提款卡放在機車置
    物箱內，密碼沒有跟存摺放在一起，後來某日整臺機車被偷
    ，但因為太忙所以沒去報案云云。惟查：
  (一)被害人乙○○因遭詐騙而將八萬三千元匯入被告前揭帳戶一
    情，業據被害人於警詢時指述甚詳，且有兆豐商銀國內匯款
    申請書、被告上開帳戶開戶資料及第一商銀未登摺帳項（彙
    計前）明細表等各一份在卷可參，足認被告上開帳戶確供詐
    騙集團向被害人詐騙金錢所用無誤。
  (二)而被告所稱前揭存摺及提款卡遭竊情節，並無任何機車、存
    摺、提款卡報案失竊或主動向第一商銀掛失止付之資料可憑
    ，則被告機車是否遭竊？放置於機車置物箱內之物品究竟有
    無遭竊？遭竊物品中是否包含其所申辦之第一商銀存摺及提
    款卡？均乏積極證據可資相佐，已難遽信被告空言所辯屬實
    。另被告於偵查中及本院審理時均自承密碼沒有跟存摺放在
    一起，密碼沒有遺失等語，則縱使被告之存摺、提款卡確係
    遺失，詐欺集團又如何得知提款卡密碼？另衡諸時下詐欺犯
    罪集團成員收購取得人頭帳戶之常見手法，渠等利用部分民
    眾需款孔急或貪圖小利之心理因素，藉由登報或隨機搭訕招
    攬方式獲取存摺、提款卡及密碼之情形甚為常見，執行上亦
    無重大困難，而原帳戶所有人既係出於自願提供帳戶供渠等
    犯罪使用，事後自行凍結帳戶、變更密碼或申請將原提款卡
    作廢並補發新卡之可能性較低；相對而言，如該存摺、提款
    卡及密碼係以盜贓方式取得，則該詐欺犯罪集團成員自須承
    擔原帳戶所有人隨時報警或求助金融機構應變處理之危險，
    進而使其費心詐騙之款項入帳後，面臨無法領出之窘境。是
    以詐欺犯罪集團成員果真確有使用人頭帳戶之必要，大可透
    過其他管道平和取得並安心使用，根本毋庸竊取被告所使用
    帳戶之存摺、提款卡，徒增日後作為詐欺得款匯入帳戶時無
    從提領甚或遭警查獲之風險。足徵被告前揭所辯：前揭帳戶
    存摺、提款卡係在放在伊機車之置物箱中，連同機車遭竊後
    ，被他人冒用作為詐欺取財之犯罪工具云云，既乏所據，又
    有悖於事理，顯不足採。
  (三)又依卷內第一商銀未登摺帳項（彙計前）明細表所示之交易
    紀錄，被害人於九十五年十二月一日將八萬三千元匯入上開
    帳戶後，旋即遭他人於同日分五次提領一空，足見該詐騙集
    團向被害人詐騙時，已有把握該帳戶不會遭帳戶所有人即被
    告向前揭金融機構申請掛失手續，而此等確信在該帳戶係遺
    失或遭竊之情形，實無發生之可能。且按刑法第十三條所稱
    之故意本有直接故意（確定故意）與間接故意（不確定故意
    ）之別，條文中「行為人對於構成犯罪之事實，明知並有意
    使其發生者」為直接故意，至於「行為人對於構成犯罪之事
    實，預見其發生而其發生並不違背其本意者」則屬間接故意
    ；又間接故意與有認識的過失（又稱疏虞過失）之區別，在
    於二者對構成犯罪之事實雖均預見其能發生，但前者對其發
    生並不違背其本意，後者則確信其不發生。而金融機構帳戶
    之申請甚為簡易方便，如係基於正當用途而有使用帳戶之必
    要，通常需用人得以自己名義申請辦理即可，本無借用他人
    帳戶掩飾資金流向之必要。倘該名取得帳戶之人非將被告提
    供之金融機構帳戶作為犯罪所得存提進出及其他不法用途，
    豈須向被告收取存摺、提款卡供己使用？又被告率將自己所
    有金融機構帳戶交予他人使用，衡之常情，如此乖離常態之
    交易行為，就一般具有相當社會經驗之人而言，當可輕易預
    見該人取得存摺、提款卡係供作非法使用。再者，蒐集他人
    金融機構帳戶作為被害人匯入款項之交易媒介，用以隱匿真
    正犯罪者身分及資金流向之犯罪模式，多係用於詐欺取財之
    犯罪類型，此乃一般使用人頭帳戶常見之非法利用類型，復
    經大眾傳播媒體再三披露，被告亦無從諉為不知。則被告提
    供之金融機構帳戶嗣經他人用於詐欺取財之不法用途，此種
    犯罪手法仍未逸脫於被告幫助他人犯罪意思之外，即屬被告
    所預見。而被告提供金融機構帳戶在先，縱已得悉可能作為
    上開犯罪用途，卻又容任該項犯罪行為之繼續實現，毫無積
    極取回前揭物品或其他主觀上認為不致發生該項犯罪結果之
    確信，足徵前揭犯罪行為自仍不違其本意，被告應具有幫助
    他人詐欺取財犯罪之間接故意，殆無疑義。
  (四)是被告上開所辯，顯與常情相違，不足採信。綜上，足認被
    告確有將上開帳戶之存摺、提款卡及提款卡密碼提供與詐欺
    集團成員使用甚明。本件事證明確，被告犯行，應堪認定。
二、查被告甲○○提供存摺帳戶予他人詐欺犯罪使用，雖並未參
    與上開犯罪之構成要件行為，然其顯係以幫助他人犯罪之意
    思，實行上開犯罪構成要件以外之行為，核其所為，係犯刑
    法第三十條第一項前段、刑法第三百三十九條第一項之幫助
    詐欺取財罪。爰審酌被告率然提供帳戶予他人犯罪使用，造
    成遭受詐騙之人追查贓款及實際犯罪行為人發生阻礙，對於
    社會治安仍具有相當之危害性，及其犯罪動機、目的、手段
    、於偵審中仍矢口否認犯行之態度、智識程度等一切情狀，
    量處如主文所示之刑，併諭知易科罰金之折算標準，以示懲
    儆。又被告所犯幫助詐欺罪之時間，係在九十六年四月二十
    四日以前，所犯合於中華民國九十六年罪犯減刑條例第二條
    第一項第三款規定之減刑條件，應依該條例規定減其宣告刑
    二分之一之如主文所示之刑，並諭知易科罰金之折算標準。
據上論斷，應依刑事訴訟法第二百九十九條第一項前段，刑法第
三十條第一項前段、第二項、第三百三十九條第一項、第四十一
條第一項前段，刑法施行法第一條之一第一項、第二項前段，中
華民國九十六年罪犯減刑條例第二條第一項第三款、第七條，判
決如主文。
本案經檢察官郭景東到庭執行職務。
中　　華　　民　　國　　96　　年　　7 　　月　　26　　日
                刑事第七庭  審判長法　官　陳如玲
                                  法　官  郭德進
                                  法　官  張清洲
以上正本證明與原本無異。
如不服本判決，應於送達後十日內向本院提出上訴狀（須附繕本
），上訴於臺灣高等法院臺中分院。
                                  書記官　沈筱玲
中　　華　　民　　國　　96　　年　　7 　　月　　26　　日
附錄本案論罪科刑法條：
刑法第三十條第一項前段：
幫助他人實行犯罪行為者，為幫助犯。
刑法第三百三十九條第一項：
意圖為自己或第三人不法之所有，以詐術使人將本人或第三人之
物交付者，處五年以下有期徒刑、拘役或科或併科一千元以下罰
金。
